臺灣高等法院刑事判決
110年度上易字第1885號
上  訴  人  
即  被  告  黃馬春嬌



上列上訴人即被告因違反保護令案件，不服臺灣桃園地方法院11
0年度易字第63號，中華民國110年8月23日第一審判決（起訴案
號：臺灣桃園地方檢察署109年度偵字第3479號），提起上訴，
本院判決如下：
    主  文
上訴駁回。
    事  實
一、丙○○○為乙○○之妻，2人間具家庭暴力防治法第3條第1款所稱
    之家庭成員關係。丙○○○前經臺灣桃園地方法院於民國108年
    5月24日核發108年度家護字第507號民事通常保護令，裁定
    命丙○○○不得對乙○○實施身體或精神上之不法侵害行為，及
    不得對乙○○為騷擾行為，保護令有效期間為1年。丙○○○於10
    8年5月30日收受上開保護令，又提起抗告，經同院於108年1
    0月31日以108年度家護抗字第49號裁定駁回其抗告。
二、詎丙○○○於上開保護令有效期間內之108年10月21日7時42分
    許，在長庚醫療財團法人林口長庚紀念醫院（址設桃園市○○
    區○○街0號）復健大樓10樓H22-1病房內，竟基於違反保護令
    之犯意，接續對臥病在床之乙○○口出如附表所示言詞，以此
    方式對乙○○實施精神上不法侵害，而違反上開保護令。
三、案經乙○○訴由桃園市政府警察局龜山分局報告臺灣桃園地方
    檢察署檢察官偵查起訴。
    理  由
壹、證據能力
一、按被告以外之人於審判外之言詞或書面陳述，除法律有規定
    者外，不得作為證據；又被告以外之人於審判外之陳述，雖
    不符刑事訴訟法第159條之1至第159條之4之規定，而經當事
    人於審判程序同意作為證據，法院審酌該言詞陳述或書面陳
    述作成時之情況，認為適當者，亦得為證據。當事人、代理
    人或辯護人於法院調查證據時，知有第159條第1項不得為證
    據之情形，而未於言詞辯論終結前聲明異議者，視為有前項
    之同意，刑事訴訟法第159條第1項及第159條之5分別定有明
    文。經查，本判決下列所引用上訴人即被告丙○○○（下稱被
    告）以外之人於審判外之陳述，檢察官及被告對於證據能力
    無爭執，迄於本院言詞辯論終結前均未聲明異議，本院審酌
    上開證據資料作成時之情況，尚無違法不當或證明力明顯過
    低之瑕疵，亦認為以之作為證據應屬適當，爰依上開規定，
    認前揭證據資料均有證據能力。
二、次按除法律另有規定外，實施刑事訴訟程序之公務員因違背
    法定程序取得之證據，其有無證據能力之認定，應審酌人權
    保障及公共利益之均衡維護，刑事訴訟法第158條之4定有明
    文。本案以下所引用之非供述證據，並無證據證明係實施刑
    事訴訟程序之公務員違背法定程序所取得，且經本院於審理
    時合法踐行調查程序，自應認均具有證據能力，得作為證據
    。
貳、認定犯罪事實所憑之證據及理由　　
    訊據被告堅決否認有何違反保護令犯行，辯稱：我老公即告
    訴人乙○○（下逕稱姓名）住院我去關心，這個不是騷擾，我
    沒有違反保護令、沒有做錯任何事情，我搞不懂什麼是保護
    令，為何要處罰我云云（見本院卷第57、61頁）。經查：
一、被告為乙○○之妻，前經臺灣桃園地方法院於108年5月24日核
    發上開保護令，裁定命其不得對乙○○實施身體或精神上之不
    法侵害行為，及不得對乙○○為騷擾行為，保護令有效期間為
    1年，被告於108年5月30日收受該保護令，並經桃園市政府
    警察局楊梅分局於108年6月4日確定被告知悉該保護令內容
    ，其後被告提起抗告，又經同法院於108年10月31日以108年
    度家護抗字第49號裁定駁回抗告確定等情，業據被告自承不
    諱（見偵3479卷第8、142頁，本院卷第61頁），並有臺灣桃
    園地方法院108年度家護字第507號民事通常保護令1份、108
    年度家護抗字第49號裁定1份（見易63卷第23至26、29至31
    頁）、被告之送達證書1紙、保護令執行紀錄表1紙（見本院
    卷第102-1至102-2頁）在卷可稽，此部分事實，首堪認定。
二、又按抗告，除別有規定外，無停止執行之效力，民事訴訟法
    第491條第1項定有明文，亦即當事人雖就裁定提起抗告，惟
    該裁定於遭廢棄前，自仍有其拘束力，否則當無執行之可能
    。是民事通常保護令之相對人於收受該保護令後，縱曾提出
    抗告，惟該民事通常保護令自仍有拘束力，除有民事訴訟法
    第491條第2項經原法院或審判長或抗告法院停止原裁定之執
    行，抑或有家庭暴力防治法第27條第2項執行機關認為異議
    有理由而停止執行之情事外，相對人自有遵守該民事通常保
    護令之義務。如有違背該通常保護令內容，即應構成違反保
    護令罪，且該罪係屬即成犯性質。查：該保護令固經被告提
    起抗告，惟該保護令仍有拘束力，故該保護令之有效期間為
    108年5月24日起1年內，附此敘明。
三、被告於該保護令有效期間之108年10月21日7時42分許，在上
    址醫院病房內，對乙○○口出附表所示言詞等情，業據乙○○（
    見偵3479卷第134頁）、證人即告訴代理人甲○○（下逕稱姓
    名，見偵3479卷第17至23頁）、證人即看護W○○○○ S○○○○○○○○（下稱溫○，見偵3479卷第134至135頁）證述明確，復經原
    審當庭勘驗甲○○提出案發當時錄音檔，有勘驗筆錄1份（見
    易63字卷第76、112至113頁）在卷可考，被告亦不否認曾對
    乙○○為附表所示言詞（見偵3479卷第143頁），此部分事實
    足堪認定。
四、按家庭暴力防治法第61條第1款、第2款，係依被告行為對被
    害人造成影響之輕重而為不同規範，若被告所為已使被害人
    生理或心理上感到痛苦畏懼，即可謂係對被害人實施身體或
    精神上不法侵害之家庭暴力行為，反之若尚未達此程度，僅
    使被害人產生生理、心理上之不快不安，則僅為騷擾定義之
    規範範疇。是若被告所為，顯已超出使被害人生理、心理感
    到不安不快之程度，而造成被害人生理、心理上的痛苦，係
    違反家庭暴力防治法第61條第1款規定，自無庸再論以同條
    第2款騷擾行為之規定（臺灣高等法院暨所屬法院99年法律
    座談會刑事類提案第9號參照）。查乙○○證稱：當下我聽了
    很難過也很生氣等語（見偵3479卷第134頁），且溫○證稱：
    被告當時態度跟表情很兇，乙○○有哭，表情很難過等語（見
    偵3479卷第134至第135頁），又觀諸被告對乙○○所為附表所
    示言詞，多帶有暗示希望乙○○過世之意，以案發時乙○○已臥
    病在床、健康狀況不佳，衡諸常情，被告所為言語足使乙○○
    感到痛苦畏懼，屬精神上之不法侵害。被告既已知悉上開保
    護令命其不得對乙○○實施精神上不法侵害行為，卻仍對乙○○
    口出附表所示言詞，所為自係基於違反保護令之犯意無疑。
五、被告所辯不可採之理由：
　㈠被告固否認上述錄音內容所示言詞為其所為，僅一部分係其
    對乙○○所稱之言詞云云（見易63卷第117頁），惟查：被告
    曾對乙○○為附表所示言詞（已如前述），核與乙○○、甲○○、
    溫○所述情節相符，其翻稱前錄音內容非其所為言詞云云，
    不足採信。
  ㈡其次，被告於108年5月30日收受該保護令，並經桃園市政府
    警察局楊梅分局於108年6月4日確定被告知悉該保護令內容
    ，其後被告提起抗告，經法院裁定駁回抗告確定等情（已如
    前述），足認被告至遲於108年6月4日已知該保護令內容，
    且被告亦自承：地院法官有跟我說我不能再去騷擾乙○○等語
    （見本院卷第61頁），是被告辯稱：我搞不懂什麼是保護令
    云云（見本院卷第61頁），亦屬事後卸責之詞，不可採信。
六、綜上所述，本案事證已臻明確，被告犯行洵堪認定，應依法
    論科。
參、論罪科刑
一、核被告所為，係犯家庭暴力防治法第61條第1款違反保護令
    罪。公訴意旨雖認被告另涉犯同條第2款之罪，然被告所為
    屬精神上之不法侵害（已如前述），無須再論以家庭暴力防
    治法第61條第2款之騷擾行為，公訴意旨容有誤會，且因不
    涉論罪法條之變更，應由本院逕予更正。
二、被告係於密切接近之時間及同一地點實行上開犯行，各行為
    之獨立性極為薄弱，且係出於同一違反保護令之犯意，依一
    般社會健全觀念，在時間差距上，顯難強予分開，應視為數
    個舉動之接續施行，合為包括之一行為予以評價，為接續犯
    ，僅構成單純一罪。
肆、駁回上訴之理由
一、原審以被告犯行事證明確，適用家庭暴力防治法第61條第1
    款之規定，並審酌被告前因家庭暴力行為，經臺灣桃園地方
    法院核發民事通常保護令，竟仍無視於此，不顧乙○○已臥病
    在床，再對乙○○實施精神上不法侵害，應予非難，並考量被
    告犯後未能對其犯行如實坦承，且於原審審理中提示證人筆
    錄資料及陳述辯解意見時，數度辱罵甲○○、溫○，難認其具
    悔過之意之犯後態度，兼衡被告小學畢業之教育程度、自陳
    家庭經濟狀況勉持，及其為本案犯行之動機、目的、手段、
    所生危害等一切情狀，量處拘役50日，並諭知易科罰金之折
    算標準。經核原審認事用法並無違誤，量刑亦屬妥適。
二、被告否認犯行，又主張乙○○願意原諒我及撤回告訴云云（見
    本院卷第88、91頁），並呈書狀1份（見本院卷第97頁）提
    其上訴。然查：其否認犯行部分，並無理由（已如前述），
    又觀諸被告提出書狀內容固記載「乙○○先生，我的老伴，我
    本人丙○○○，我懇求你徹（按指撤）告，違反保護令之事好
    嗎」、「拜託你給我徹（按指撤）告好嗎」，然其文義上顯
    為被告向乙○○請求撤回告訴之意，無從認定乙○○已出於真摯
    性同意原諒被告及撤回本案告訴，自難徒以該書狀作為對被
    告量刑有利之認定。被告上訴並無理由，應予駁回。
據上論斷，應依刑事訴訟法第368條，判決如主文。
本案經檢察官陳嘉義提起公訴，檢察官羅松芳到庭執行職務。
中　　華　　民　　國　　111 　年　　 3　　月　　22　　日
                  刑事第十二庭  審判長法　官  陳如玲
                                      法　官  魏俊明
                                      法　官  蔡如惠 
以上正本證明與原本無異。
不得上訴。
                                      書記官  宗志強
中　　華　　民　　國　　111 　年　　3 　　月　　22　　日
附錄：本案論罪科刑法條全文
家庭暴力防治法第61條
違反法院依第14條第1 項、第16條第3 項所為之下列裁定者，為
本法所稱違反保護令罪，處3 年以下有期徒刑、拘役或科或併科
新臺幣10萬元以下罰金：
一、禁止實施家庭暴力。
二、禁止騷擾、接觸、跟蹤、通話、通信或其他非必要之聯絡行
    為。
三、遷出住居所。
四、遠離住居所、工作場所、學校或其他特定場所。
五、完成加害人處遇計畫。
附表：
編號 言詞內容 （對話內容原為客語，經客語通譯具結後核對勘驗筆錄之國語記載）  1 【檔案名稱0000000-0000／檔案時間00：42至03：28】摔倒兩天，外勞完全沒有下樓來告訴我一聲，我想怎麼會那麼奇怪，第二天沒去過家找阿彬，二日沒出門，我想怎麼那麼好死，兩天不會說話，外勞完全沒有跟我說一聲，看著就是享受的日子咧，今日怎麼會變成這樣，幾乎10天不會吃了，要灌食到何時何日，在這裡躺著是個辦法嗎，不然就回家去，在這裡灌食也沒有做什麼事情，家裡也有這樣的床好睡，在醫院裡也沒有打針，也沒有幹嘛，在這裡灌牛奶有什麼意思，在醫院裡也不是辦法，在醫院裡就是躺著灌牛奶，有什麼意思。  2 【檔案名稱0000000-0000／檔案時間06：10至06：40】要死就乾脆一點，別再拖磨了，要死就乾脆一點，別再拖磨了。……看到面色紅潤，要死可能也沒那麼快。  3 【檔案名稱0000000-0000／檔案時間07：18至08：40】我從楊梅那麼遠，辛苦的來看你，你連一句話都不肯叫我，跟外傭那麼親暱，阿莉長、阿莉短的，貼在嘴皮上叫看護，我跟你結縭50年夫妻，連一句老婆都不肯叫一聲，哪天你要死的時候，外勞一起帶著去死，外勞對你那麼好，一起帶去死。……不甘願叫我一句老婆……我從那麼遠來看你，都捨不得叫我一句。  4 【檔案名稱0000000-0000／檔案時間13：02至14：05】會好就趕緊好，不會好就趕快去見你的祖公祖婆，就快快去。……外勞貼心貼命，不需要我了，你有外勞就好了。  5 【檔案名稱0000000-0000／檔案時間00：00至00：12】結局走到這個地步了，再拖下去，會傾家蕩產的，你知道嗎？